【裁判字號】    89,上易,1996
【裁判日期】    891228
【裁判案由】    詐欺
【裁判全文】
臺灣高等法院臺南分院刑事判決            八十九年度上易字第一九九六號 Ｇ
      上  訴  人
      即  被  告  乙  ○  ○
右上訴人因詐欺案件，不服臺灣臺南地方法院八十九年度易字第一０四九號中華民國
八十九年十月二十六日第一審判決（起訴案號：臺灣臺南地方法院檢察署八十九年度
偵字第二八三一號），提起上訴，本院判決如左：
      主      文
上訴駁回。
      事      實
一、乙○○明知自己已無支付能力，假藉利用信用卡消費可暫免付款並嗣後拒向發卡
    公司償還帳款，即可獲得發卡公司依約須向經其簽帳消費之特約商店先行墊付其
    簽帳消費價款之不法利益，進而享受無償消費之方式，隱瞞其無資力及無意願償
    還帳款之事實，意圖為自己得財產上不法之利益，並基於概括之犯意，分別持其
    於民國八十六年十一月四日向中國信託商業銀行股份有限公司（以下簡稱中國信
    託銀行）申請取得之ＶＩＳＡ卡（普通卡，卡號為四五六三—Ｏ一八六—００二
    Ｏ—九二七七號，檢察官誤載卡號為四五六三Ｚ0000000000號）及於
    八十八年二月五日向中國信託銀行申請取得之ＭＡＳＴＥＲ卡（金卡，卡號為五
    四Ｏ八—二九一Ｏ—ＯＯ九六—三六二一號）信用卡，二張信用卡消費總額度為
    新臺幣（下同）十五萬元，自八十八年十一月十日起至八十八年十二月二十日止
    ，利用搭乘航空公司國際航線班機，上開信用卡發卡銀行無法即時以電腦連線檢
    測其信用卡使用狀況之際，持該等信用卡先後至附表所示之中華航空公司、日本
    亞細亞航空公司、澳洲航空公司之飛機上購買飛機上之洋煙、化妝品等商品之方
    式消費一百十四次，累積消費金額共達一百一十五萬五千二百三十七元（不含遲
    延利息、違約金及前未繳付帳款部分），致使中國信託銀行受詐欺而陷於錯誤，
    而依約代墊前開消費款項之不法利益。
二、案經中國信託銀行訴請臺灣臺南地方法院檢察署檢察官偵查起訴。
      理      由
一、訊據上訴人即被告乙○○坦承自八十八年年底起，經濟能力不好，使用信用卡消
    費後就沒有向信用卡公司繳納帳款及於右揭時、地持右開二張告訴人中國信託銀
    行之信用卡在飛機上消費共達一百一十五萬五千二百三十七元等事實，惟否認有
    詐欺得利犯行，辯稱：其在飛機上購物，不知飛機上信用卡發卡銀行無法即時以
    電腦連線檢測其信用卡使用狀況，其非故意利用在飛機上電腦無法連線，刷爆信
    用卡來取得財物，其如要詐財不會只刷一個月云云。經查：右揭事實，業據告訴
    人之代理人甲○○於偵查中及原審審理時、告訴人之代理人何育翰於原審審理時
    指訴甚明，並有被告向告訴人申請信用卡之信用卡申請書影本二份及交易明細一
    份附於偵查卷可資佐證。被告資力不足，明知其向告訴人申請之二張信用卡之消
    費總額度僅十五萬元，迄八十八年十月份止尚有十八萬八千四百八十五元之消費
    金額尚未繳付，仍於短時間內大量刷卡購物，達一百十五萬五千二百三十七元，
    且事後不僅未繳付帳單最低額度，且拒不償還款項，顯見其有為自己得財產上不
    法利益之意圖而施詐，被告所辯，顯係卸責之詞，不足採信。事證明確，被告犯
    行堪以認定。
二、按關於信用卡交易，特約商店雖有確認信用卡之有效性與簽名之同一性義務，惟
    對於持卡人之有無支付能力並無調查義務，縱使持卡人無支付能力，仍得由發卡
    銀行經由聯合處理中心受領價金，亦即持卡人欠缺支付能力之危險負擔均由聯合
    處理中心與發卡銀行負擔，是特約商店並非受騙人或受害人，而發卡銀行對於特
    約商店經由聯合處理中心轉送之簽帳單，誤信為日後持卡人一定依約償還，因而
    代持卡人墊付價款予特約商店，乃係因受詐欺陷於錯誤而為金錢支付之處分行為
    ，持卡人於使發卡銀行代墊價款予特約商店，而得財產上之不法利益。核被告所
    為，係犯刑法第三百三十九條第二項之詐欺得利罪。被告先後多次詐欺得利犯行
    ，時間緊接、方法相同，犯罪構成要件相同，顯係基於概括犯意反覆為之，應依
    連續犯之規定論以一罪，並依法加重其刑。
三、原審以被告罪證明確，適用刑法第五十六條、第三百三十九條第二項（原判決贅
    引第一項）、罰金罰鍰提高標準條例第一條前段之規定，並審酌被告並無前科，
    有原審法院刑事被告前科紀錄調查表及臺灣高等法院被告全國前案紀錄表各一份
    附卷可稽，正值青壯年，竟不思以正常管道賺取金錢，竟隱瞞無還款之意思及無
    如數還款之資力，使告訴人陷於錯誤而代墊一百一十五萬五千二百三十七元，其
    犯罪手段、動機、目的、犯罪所生之危害、迄今尚未償還被害人及犯罪後之態度
    等一切情狀，判處被告有期徒刑三年，認事用法並無違誤，量刑尚妥適。被告上
    訴指摘量刑過重，非有理由，應予駁回。
據上論結，應依刑事訴訟法第三百六十八條，判決如主文。
本案經檢察官李傳來到庭執行職務。
中    華    民    國      八十九      年      十二      月      二十八  日
                                  臺灣高等法院臺南分院刑事第二庭
                                      審判長法官  游    明    仁
                法官  林    永    茂
                                            法官  陳    清    溪
右正本證明與原本無異。
不得上訴。
                                      法院書記官  嚴    巧    花
中    華    民    國      八十九      年      十二      月     二十九   日
附錄法條：
刑法第三百三十九條第二項：以前項方法得財產上不法之利益或使第三人得之者，亦
                          同。


司法院資訊處製作；財團法人民間司法改革基金會備份。
